【裁判字號】    95,上易,1251
【裁判日期】    951019
【裁判案由】    竊盜
【裁判全文】
臺灣高等法院刑事判決                95年度上易字第1251號
上  訴  人
即  被  告  丙○○
上  訴  人
即  被  告  戊○○
前  一  人
選任辯護人  王元勳律師
            李怡欣律師
上列上訴人因竊盜案件，不服臺灣板橋地方法院94年度易字第15
97號，中華民國95年4 月27日第一審判決（起訴案號：臺灣板橋
地方法院檢察署94年度偵字第15110、15506號，及移送併辦審理
，94年度偵字第19827號（原審誤載）、95年度偵字第6760號）
，提起上訴，本院判決如下：
    主  文
原判決撤銷。
丙○○共同連續攜帶兇器毀越安全設備竊盜，處有期徒刑壹年肆
月。
戊○○共同攜帶兇器毀越安全設備竊盜，處有期徒刑陸月，如易
科罰金以參佰元折算壹日。
    事  實
一、丙○○基於意圖為自己不法所有之概括犯意，戊○○則基於
    不法所有之意圖，或丙○○單獨、或丙○○與戊○○基於共
    同犯意聯絡，為下列竊盜行為：
  (一)丙○○於民國94年9月4日凌晨1 時50分許夜間，自臺北縣中
    和市○○路52巷9號6樓己○○住處之大門侵入該址內，竊取
    己○○所有之鑰匙1串（含1樓大門及5、6樓鑰匙），因遭蔡
    裕森發現有人入內行竊，丙○○旋即逃逸。
  (二)丙○○、戊○○於94年9月6日上午11時50分許，共同持戊○○爺爺所有、客觀上足對人之生命身體造成威脅、可供兇器
    使用之油壓剪及鐵橇各1 支，至臺北縣永和市（起訴書誤載
    為中和市○○○路283 巷29弄8 號 6樓丁○○住處後，戊○○即先行離去，而由丙○○以上開工具破壞該處鐵窗安全設
    備後進入（侵入住宅、毀損部分未據告訴），竊取電腦液晶
    螢幕2 臺，得手後丙○○自該址之樓梯間離去時，為5 樓住
    戶黃憶馨發覺有異而報警，嗣丙○○於同日中午12時30分許
    ，在臺北縣永和市○○路283 巷29弄22號前，為至現場處理
    之員警查獲，並扣得上開油壓剪、鐵橇各1 支及電腦液晶螢
    幕2 臺。
  (三)丙○○於94年9 月9 日凌晨3 時30分許夜間，前往臺北縣中
    和市○○路588 巷20之3 號5 樓乙○○住處，由丙○○自大
    門侵入上址後，下手竊取乙○○所有之BURBERRY皮夾1 只、
    項鍊3條、金色戒指1只，得手後逃離現場。嗣丙○○於同日
    上午11時40分許，在臺北縣中和市○○路180巷1號，經警持
    搜索票查獲，並扣得上開竊得之贓物。
  (四)丙○○於94年11月12日晚上8 時50分許夜間，利用臺北縣永
    和市○○路5號4樓甲○○住處浴室氣窗未關之機會，踰越氣
    窗侵入上開甲○○之住處內，著手搜尋可竊取財物無獲，正
    欲離去時，適甲○○返家發現而報警查獲。
二、案經臺北縣政府警察局永和分局、海山分局、中和分局報請
    臺灣板橋地方法院檢察署檢察官偵查起訴及移送併案審理。
    理  由
甲、程序部分：
一、共同被告審判外陳述之證據能力
    按被告以外之人於審判外之言詞或書面陳述，除法律有規定
    者外，不得作為證據，刑事訴訟法第159條第1項定有明文。
    次按「刑事審判上之共同被告，係為訴訟經濟等原因，由檢
    察官或自訴人合併或追加起訴，或由法院合併審判所形成，
    其間各別被告及犯罪事實仍獨立存在。故共同被告對於其他
    共同被告之案件而言，為被告以外之第三人，本質上屬於證
    人，為確保被告對證人之詰問權，證人於審判中，應依法定
    程序，到場具結陳述，並接受被告之詰問，其陳述始得作為
    認定被告犯罪事實之判斷依據，此觀司法院釋字第582、592
    號解釋意旨甚明。」最高法院95年度台上字第2724號判決採
    同一見解。本件證人即共同被告丙○○、戊○○於警詢、偵
    查中之陳述，為被告以外之人於審判外之陳述，惟上開證人
    於審判外之陳述，業經原審法院及本院審理時分離審判依證
    人地位訊問丙○○、戊○○，依法命其具結陳述後，並予被
    告戊○○、丙○○對質詰問之機會，嗣原審及本院審理時，
    並再提示證人即共同被告丙○○、戊○○之上開各該供述筆
    錄及要旨，由被告依法辯論，有原審及本院審判筆錄可考，
    本件證人即共同被告丙○○、戊○○上開於警詢及偵查中之
    陳述，既已賦予被告反對詰問權，並踐行之合法調查程序，
    證人即共同被告丙○○、戊○○上開所供，應有證據能力而
    得作為本院判決之基礎。
二、證人丁○○、乙○○、甲○○、己○○、蔡裕森及黃憶馨警
    詢筆錄之證據能力：
    按被告以外之人於審判外之陳述，雖不符前4 條之規定，而
    經當事人於審判程序同意作為證據，法院審酌該言詞陳述或
    書面陳述作成時之情況，認為適當者，亦得為證據，刑事訴
    訟法第159 條之5第1項定有明文。證人即被害人丁○○、乙○○、甲○○、己○○、蔡裕森及證人黃憶馨於警詢之陳述
    ，固均係審判外之陳述而屬於傳聞證據，但被告戊○○、丙○○分別於本院95年7月24月、9月18日準備程序期日已陳明
    對其證據能力並無意見，同意援為證據（見本院卷第31、53
    頁），而本院審酌該言詞陳述作成時之情況，認為適當，亦
    得為證據，即有證據能力。
乙、實體部分：
一、訊據被告丙○○坦承上揭事實欄一(二)、(三)、(四)所示之犯行，
    惟矢口否認有何事實欄一(一)所示之犯行，辯稱：伊如何可能
    只偷鑰匙未偷其他物品，伊根本未前往該址行竊，可能是路
    過手觸摸大門而留有指印云云；訊據被告戊○○雖坦承曾提
    供扣案之鐵橇及油壓剪予被告丙○○，且知悉被告丙○○前
    往行竊而一同到現場，然矢口否認有何共同竊盜犯行，辯稱
    ：伊事先不知丙○○要去行竊，到現場知情後即因害怕而離
    開，伊並未與被告丙○○共同行竊云云；被告戊○○之辯護
    人則以：被告戊○○所為不構成共同竊盜，充其量提供鐵橇
    及油壓剪只構成幫助竊盜置辯。經查：
  (一)被告丙○○事實欄一(二)、(三)、(四)之犯行：
    業據被告丙○○自白不諱，並經被害人丁○○、乙○○、甲○○指述失竊情節明確（見15110號偵查卷第12頁，15506號
    偵查卷第23頁，19827號偵查卷第8頁），核與證人黃憶馨所
    證相符（見15110 號偵查卷第14頁），此外，復有附卷之現
    場照片9 幀（見15110號偵查卷第22至23頁，19827號偵查卷
    第19至23頁）、贓物認領保管單2紙（見15110號偵查卷第25
    頁，15506號偵查卷第40頁）及扣案之油壓剪及鐵撬各1支堪
    為佐證，被告丙○○此部分自白應與事實相符，堪予認定。
  (二)被告丙○○事實欄一(一)之犯行：
    被害人己○○住處於上揭時間遭人入侵行竊，己○○之兄長
    蔡裕森因聽到客廳聲音有異，出外查看，發現有人拿走鑰匙
    ，並從監視器查知行為人從大門進入之情，業據被害人蔡承
    裕、蔡承森於警詢供明（見6760號偵查卷第3至6頁），並有
    監視錄影帶畫面翻拍照片2 幀可資佐憑（見6760號偵查卷第
    16頁）。而員警於失竊該日在該處鐵門處採取指紋2 枚，經
    送鑑定結果，核與存檔之被告丙○○指紋相符，此有內政部
    警政署刑事警察局94年10月18日刑紋字第0940154455號指紋
    鑑驗書1份（見6760號偵查卷第8至10頁），被告丙○○雖辯
    稱伊可能路過而誤觸該處大門云云，惟查，採得指紋之處所
    係在台北縣中和市○○路52巷9號5樓之樓頂（即6 樓）大門
    ，該處除被害人蔡承裕家人使用外，不會有人特別上樓並且
    碰觸鐵門，此經被害人蔡承森供明（見6760偵查卷第6 頁）
    ，被告丙○○若非行竊何可能特別進入樓梯間且爬上5 層樓
    梯到達該處，被告所辯「無意經過」云云，實難採信，綜上
    ，事證明確，被告丙○○此部分犯行堪以確認。
  (三)被告戊○○事實欄一(二)之犯行：
    (1)此部分之失竊事實，有被害人丁○○之指述、證人黃憶馨
      之證詞、現場照片4幀、贓物認領保管單1紙（見15110 號
      偵查卷第12、14、22至23、25頁）、扣案之油壓剪及鐵撬
      各1 支堪為佐證。
    (2)被告戊○○在其住處時即提供其爺爺所有置於家中之鐵橇
      及油壓剪予被告丙○○，被告丙○○並持以於當日行竊之
      事實，業據被告戊○○自承，復經共同被告丙○○於本院
      審理時證稱在卷，足認被告戊○○提供丙○○鐵橇及油壓
      剪時，已知悉被告丙○○有行竊之故意。
    (3)被告戊○○於上揭時日曾進入台北縣永和市○○路 283巷
      29弄8號6樓之樓梯間乙情，業據被告戊○○所自承，且據
      丙○○證稱明確。而關於何以被告戊○○進入樓梯間之原
      因，被告戊○○辯稱：伊一直到樓梯間時才知道要去行竊
      ，因害怕而離開云云，證人即共同被告丙○○亦於原審附
      和證稱：伊是一邊走樓梯一邊告知要去行竊，戊○○知道
      伊要竊盜便離開現場，沒有參與犯行云云（見原審卷第60
      、63頁），然稽之被告戊○○事先既已先提供鐵橇及油壓
      剪，且亦隨同共同被告丙○○進入樓梯間，則焉有於進入
      樓梯間之際仍不知道行竊之目的，被告戊○○所辯及共同
      被告丙○○所證皆與常理不符。再者，共同被告丙○○於
      94年9月6日查獲當日之警詢初詢供稱：「（問警方有調閱
      監視錄影帶發現你與另一名男子穿著黃白相間橫條襯衫之
      男子同乘一部機車、車號N82-715號到達北縣永和市○○
      路283巷29弄8號前停車後從機車置物箱取出工具後進入樓
      梯間你作何解釋？）那是我跟我朋友去頂樓以後，我就叫
      他先離開了，不需要再等我」，嗣於當日警詢複詢時供稱
      ：「（何人下手提議行竊？）我自己臨時起意的，行竊的
      工具油壓剪及鐵撬，是由戊○○提供，是他由他家拿出來
      的，所以我們在他家中就已經講好了要行竊。我拿油壓剪
      剪斷住家鐵窗，戊○○跟我一起上去 6樓，他也知道我要
      去偷竊，他上去待大約兩分鐘，我要下手行竊時，他就先
      下樓。」（見偵字15110號卷第5、8 頁），均已明確供稱
      被告戊○○共赴現場係基於竊盜之故意，甚者，共同被告
      丙○○於當日偵查中亦稱：「本來是約好二人一起去偷，
      到了現場後，我叫戊○○先離開，過20分鐘再回來接我」
      （見15110 號偵查卷第50頁），關於要被告戊○○再來載
      丙○○乙節，證人共同被告丙○○於原審詰問時亦為相同
      之證述（見原審卷第62頁），即已指明被告戊○○離去非
      因「害怕」，而係擔任接應之工作，稽之被告丙○○與戊○○並未交惡，果若被告戊○○並無共同行竊之故意，則
      共同被告丙○○何以於獲案之際之警詢、偵訊時，未立即
      提出對被告戊○○有利之事實以茲澄清，反而供陳如此不
      利之事實，此應係獲案之初共同被告丙○○較少利害權衡
      而本諸事實之陳述，足徵共同被告丙○○於警詢、偵查之
      供述較為可採，亦即，被告戊○○並非在未著手前即已中
      止犯意，而係與共同被告丙○○基於共同犯意之聯絡而推
      由被告丙○○一人下手實施竊盜犯行，被告戊○○自應負
      共同正犯之責。
    (二)綜上調查證據結果，事證明確，被告丙○○、戊○○竊盜
      犯行事證明確，應堪認定，並應依法論科。
二、論罪之理由：
  (一)核被告丙○○所為，事實欄一(一)所示係犯刑法第321條第1項
    第1 款之夜間侵入住宅竊盜罪、事實欄一(二)所示係犯刑法第
    321 條第1項第2款、第3 款之攜帶兇器毀越安全設備竊盜罪
    、事實欄一(三)所示係犯刑法第321 條第1項第1款之夜間侵入
    住宅竊盜罪、事實欄一(四)所示係犯刑法第321 條第2項、第1
    項第1款、第2款之毀越安全設備夜間侵入住宅竊盜未遂罪；
    核被告戊○○所為事實欄一(二)所示係犯刑法第321條第1項第
    2款、第3款之攜帶兇器毀越安全設備竊盜罪。
  (二)被告二人就事實一(二)所示之竊盜犯行，互為共謀而推由被告
    丙○○下手實施，應以共同正犯論。
  (三)被告行為後，刑法第56條連續犯之規定，業於94年1月7日修
    正公布刪除，並於95年7月1日施行，則被告之犯行，因行為
    後新法業已刪除連續犯之規定，此刪除雖非犯罪構成要件之
    變更，但顯已影響行為人刑罰之法律效果，自屬法律有變更
    ，依新法第2條第1項規定，比較新、舊法結果，仍應適用較
    有利於被告之行為時法律即舊法論以連續犯（最高法院95年
    第8 次刑事庭會議決議參照）。被告丙○○先後數次犯行，
    時間緊接，所犯構成要件相同，雖有不同加重竊盜要件之分
    ，且有既遂、未遂之分，仍成立連續犯，應依修正前刑法第
    56條之規定，論以情節較重之刑法第321條第1項第2款、第3
    款之攜帶兇器毀越安全設備竊盜罪，並加重其刑。
  (四)被告丙○○所犯事實欄一(一)、(四)部分雖未據公訴人起訴，然
    本院認有連續犯之關係，且經移送併案審理，為起訴效力所
    及，基於審判不可分原則，本院自應併予審究。
三、撤銷改判及科刑之理由：
  (一)原審對被告丙○○、戊○○論罪科刑固非無見，惟(一)原判決
    誤認被告戊○○共犯事實欄一(三)所示之竊盜犯行（後詳）；
    (二)誤認被告丙○○事實欄一(三)所示竊盜犯行之共犯犯罪態樣
    ；(三)對非被告所有之扣案鐵橇及油壓剪諭知沒收，均有違誤
    。被告丙○○上訴否認事實欄一(一)所示之竊盜犯行且指摘原
    審量刑過重，被告戊○○上訴否認竊盜犯罪，雖無理由，惟
    原判決既有可議之處，自應由本院撤銷改判。（至刑法業於
    94年1月7日修正公布，並於95年7月1日施行，修正後刑法第
    56條刪除連續犯之規定，而修正後之規定係以適用行為時法
    為原則，原審雖未及比較適用，然上訴本院後，經比較新舊
    法，行為後之法律並非較有利於行為人，仍應適用行為時法
    ，則原決判適用行為時法即無不當，自不構成撤銷事由，併
    予敘明）。
  (二)爰審酌被告二人之品行、犯罪動機、目的、手段、竊得財物
    價值、所涉情節輕重、犯後態度等一切情狀，分別量處如主
    文所示之刑，被告戊○○部分並諭知易科罰金之折算標準。
    被告行為後，刑法第41條第1 項前段關於易科罰金之折算標
    準，由銀元100元、200元、300元，修正為新台幣1,000元、
    2,000元、3,000元，並於95年7月1日施行，修正後之規定並
    非較有利於被告，爰依刑法第2條第1項前段之規定，適用被
    告行為時之刑法第41條第1 項，諭知易科罰金之折算標準為
    銀元300元折算1日，以資懲儆。扣案之油壓剪、鐵撬各1 支
    ，雖係供被告二人犯竊盜罪所用之物，惟係被告戊○○爺爺
    所有之物置於家中供家人使用，此業據被告戊○○供承在卷
    （見本院卷第68頁背面），既非被告戊○○所有之物，即不
    為沒收之宣告。
參、不另無罪諭知部分：
一、公訴意旨另以：被告戊○○基於概括竊盜犯意，於94年9月9
    日凌晨3 時30分許之夜間，與丙○○一同前往中和市○○路
    588巷20之3號乙○○之住處，由丙○○自大門侵入上開住處
    後，被告戊○○即先行離去，而由丙○○竊取乙○○所有之
    皮包1 只、項鍊3條、金色戒指1只後，即據為已有而逃離現
    場，因認被告戊○○涉犯刑法第321 條第1項第1款之夜間侵
    入住宅竊盜罪嫌等語。
二、經查：
    (一)公訴人所舉之犯罪證據被害人乙○○之證詞、被害人乙○○所立之贓物認領保管單，僅能證明被害人乙○○於上揭
      時、地遭竊之事實，惟尚不能遽以證明被告戊○○有無共
      同行竊之事實，先予敘明。
    (二)關於本案事發經過，原審審理時經程序分離共同被告丙○○以證人身分具結，於檢察官詰問時證稱：「（九月九日
      景平路那件）本來也是戊○○載我過去的，戊○○載我到
      我家附近，然後我就自己過去了…戊○○說他不敢，就退
      出了」，而審判長訊以為何二人一起去，證人證稱：「當
      時我是叫戊○○載我回家，然後我就提議要去竊盜，他說
      不要，就離開了。（問：既然戊○○不要，為何還會跟你
      到案發現場？）他並沒有去案發現場，後來有沒有去我並
      不知道，因為現場在我家隔壁，我自己走樓梯上去的」等
      語（見原審卷第61、62頁），而證人即共同被告丙○○於
      本院復為上揭證詞（見本院卷第64頁），參諸共同被告丙○○於警詢時即稱：「我當時要去行竊，戊○○用機車搭
      載我前往…戊○○害怕先行離開，僅我一人進入行竊」（
      見15506號偵查卷第8頁），於偵查中稱「戊○○害怕先離
      開」（見15506 號偵查卷第46頁），可知，共同被告丙○○自警詢、偵查，迄原審及本院審理時皆證稱戊○○並未
      進入乙○○之住處（即未進入該樓梯間）即因害怕離開，
      據此，被告戊○○根本未著手於竊盜之實行，且在共同被
      告丙○○尚未實施犯罪行為尚未著手之際，已無與之共同
      犯罪之意思，應可認定。
    (三)此外，共同被告丙○○於行竊得手後曾出示竊得之贓物予
      戊○○觀看，為被告戊○○所不爭執，就此，證人即共同
      被告丙○○於原審證稱：「（為何會拿給他看？）就是拿
      給他看，因為當時我在他家，就是拿出來給他看而已」（
      見原審卷第62頁），於本院詰證稱：「並沒有分戊○○…
      就只是給他看一下而已，看完就我就睡覺了…去找戊○○
      是為了要吸毒」（見本院卷第65頁），按共同被告丙○○
      當日至被告戊○○家中與戊○○施用毒品，嗣二人遭警查
      獲毒品案件乙節，亦有共同被告丙○○、被告戊○○之警
      詢筆錄及警局移送書可稽，共同被告丙○○證稱當日至被
      告戊○○家中是為施用毒品乙節，應堪採信。又稽之共同
      被告丙○○於竊盜完成後出示贓物予被告戊○○觀看，有
      多種之可能，或為單純的展示，據此，僅能認定被告戊○○有竊盜之事實，實難僅從被告戊○○見過贓物，即認定
      被告戊○○有基於正犯之故意而取得犯罪所得意思，亦難
      遽此為被告戊○○不利之認定。
    (四)綜上調查結果，不能證明被告戊○○此部分犯行，惟公訴
      意旨認此部分與前揭論罪科刑部分有連續犯裁判上一罪關
      係，爰不另為無罪之諭知，併予敘明。
據上論斷，應依刑事訴訟法第369條第1項前段、第364條、第299
條第1項前段，刑法第2條第1項前段、第28條、第321條第1項第2
款、第3款、第56條（修正前）、第41條第1項（修正前）、第38
條第1項第2款，罰金罰鍰提高標準條例第2條，判決如主文。
本案經檢察官吳國南到庭執行職務。
中    華    民    國    95    年    10    月    19    日
                  刑事第十五庭  審判長法  官  吳昭瑩
                                      法  官  楊貴雄
                                      法  官  王梅英
以上正本證明與原本無異。
不得上訴。
                                      書記官  李信穎
中    華    民    國    95    年    10    月    20    日
附錄：本案論罪科刑法條全文
中華民國刑法第321條
犯竊盜罪而有左列情形之一者，處六月以上、五年以下有期徒刑
：
一  於夜間侵入住宅或有人居住之建築物、船艦或隱匿其內而犯
    之者。
二  毀越門扇、牆垣或其他安全設備而犯之者。
三  攜帶兇器而犯之者。
四  結夥三人以上而犯之者。
五  乘火災、水災或其他災害之際而犯之者。
六  在車站或埠頭而犯之者。
前項之未遂犯罰之。


司法院資訊處製作；財團法人民間司法改革基金會備份。
